【裁判字號】    98,上訴,1461
【裁判日期】    981130
【裁判案由】    違反森林法
【裁判全文】
臺灣高等法院高雄分院刑事判決        98年度上訴字第1461號
上  訴  人
即  被  告  乙○○
            甲○○
共      同
選任辯護人  梁智豪律師
上列上訴人因違反森林法案件，不服臺灣屏東地方法院97年度訴
字第1651號中華民國98年6 月23日第一審判決（起訴案號：臺灣
屏東地方法院檢察署97年度偵字第6730號），提起上訴，本院判
決如下：
     主  文
上訴駁回。
乙○○緩刑貳年。
     事  實
一、錢昌明於民國97年8 月12日下午1 時30分許，在中華民國所
    有、行政院原住民委員會所管理坐落屏東縣獅子鄉○○段14
    地號林地內山坡發現有半倒九芎樹1 棵（樹高300 公分、樹
    面寬30公分，重量達400 公斤，價值新臺幣3 萬元），竟意
    圖為自己不法所有，基於竊盜犯意，先返家攜帶其所有客觀
    上足為兇器使用之小鋤頭1 把、鏟子、鋸子各2 把及繩索1
    捆，再至上開九芎樹地點挖起上開九芎樹，並移至下方約距
    10公尺處之產業道路上（經GPS 全球衛星定位儀定位之座標
    為X ：218379、Y ：0000000 ），而著手竊取森林主產物，
    然錢昌明因無法獨自將上開九芎樹搬離林地，遂於同日下午
    4 時許先行返家。翌日（97年8 月13日）上午6 時許，錢昌
    明徵求乙○○與甲○○協助將上開九芎樹搬離林地，乙○○
    與甲○○明知上開九芎樹非錢昌明所有，仍意圖為錢昌明不
    法所有，並基於竊盜犯意，3 人乃於當日上午9 時許至上開
    九芎樹放置地點，協力欲將九芎樹搬上錢昌明駕駛前往之小
    貨車以載離林地，惟3 人仍無力將九芎樹搬運上車，嗣乙○
    ○、甲○○因有事須先行離去，錢昌明即駕車載乙○○、甲
    ○○離開現場，因而竊取森林主產物未果。同日上午10時許
    ，錢昌明、乙○○、甲○○離開約500 公尺附近，因行跡可
    疑，為警攔下盤查，進而查獲上情，並扣得錢昌明所有供犯
    罪之小鋤頭1 把、鏟子、鋸子各2 把、繩索1 捆。
二、案經屏東縣警察局枋寮分局移請臺灣屏東地方法院檢察署檢
    察官偵查起訴。
     理  由
一、證據能力之說明：
    (一)按被告以外之人（包括證人、鑑定人、告訴人、被害人及
      共同被告等）於審判外之陳述雖不符刑事訴訟法第159 條
      之1 至之4 等四條之規定，而經當事人於審判程式同意作
      為證據，法院審酌該言詞陳述或書面陳述作成時之情況，
      認為適當者，亦得為證據；當事人、代理人或辯護人於法
      院調查證據時，知有刑事訴訟法第159 條第1 項不得為證
      據之情形，而未於言詞辯論終結前聲明異議者，視為有前
      項之同意，同法第159 條之5 定有明文。立法意旨在於傳
      聞證據未經當事人之反對詰問予以核實，原則上先予排除
      。惟若當事人已放棄反對詰問權，於審判程式中表明同意
      該等傳聞證據可作為證據；或於言詞辯論終結前未聲明異
      議，基於尊重當事人對傳聞證據之處分權，及證據資料愈
      豐富，愈有助於真實發見之理念，且強化言詞辯論主義，
      使訴訟程式得以順暢進行，上開傳聞證據亦均具有證據能
      力。本件證人丙○○於警詢中之陳述，其性質雖屬傳聞證
      據，且查無符合同法第159 條之1 至之4 等4 條之情形，
      惟檢察官、選任辯護人及被告錢昌明、乙○○、甲○○於
      本院審理中均表示同意作為本案證據使用，並捨棄詰問權
      ，本院審酌其上開陳述作成時，並無不法取供之情形，依
      刑事訴訟法第159 條之5 第1 項規定自應具有證據能力。
    (二)按傳聞法則之重要理論依據，在於傳聞證據未經當事人之
      反對詰問予以核實，乃予排斥，惟若當事人已放棄對原供
      述人之反對詰問權，於法院審判時表明同意該等傳聞證據
      可作為證據，基於證據資料愈豐富，愈有助於真實發現之
      理念，並貫徹刑事訴訟法修法加重當事人進行主義之精神
      ，確認當事人對於證據能力有處分權之制度，傳聞證據經
      當事人同意作為證據，法院認為適當者，亦得為證據。另
      當事人於調查證據時，對於傳聞證據表示「沒有意見」、
      「對於證據調查無意見」，而未於言詞辯論終結前聲明異
      議，應視為已有將該等傳聞證據採為證據之同意，此刑事
      訴訟法第159 條之5 定有明文。檢察官、被告乙○○、甲
      ○○及選任辯護人於本院準備程序時已表示對於全案卷證
      證據之證據能力均無意見，且同意作為本案之證據，依刑
      事訴訟法第159 條之5 之規定，檢察官、被告乙○○、甲
      ○○及選任辯護人已同意本案所有證據均有證據能力，本
      院斟酌該等證據並非非法取得，亦無證明力明顯過低之情
      形，是該等證據，均得採為證據。
二、訊據上訴人即被告（下稱被告）均否認有竊取森林主產物之
    犯行，辯稱其等僅係協助錢昌明搬九芎樹，並無竊盜之犯意
    等語。
三、經查：
    (一)錢昌明於事實欄一所載時、地著手竊取森林主產物九芎樹
      ，並徵得被告乙○○、甲○○協助搬運上車未果等事實，
      業據證人即同案被告錢昌明於偵查及原審審理中結證在卷
       (見偵查卷第9 、11頁、原審卷第98－107 頁），並有贓
      物認領保管單、原住民保留地網際網路土地管理土地管理
      資訊系統、衛星定位照片、現場照片在卷可稽（見警卷第
      27、35、38－41頁），復有錢昌明所有之小鋤頭1 把、鏟
      子、鋸子各2 把、繩索1 捆扣案可佐，自堪以認定。
    (二)被告乙○○、甲○○固辯稱其等僅係協助錢昌明搬九芎樹
      ，並無竊盜之犯意等語。然被告乙○○、甲○○與錢昌明
      自小一起長大，且知悉系爭九芎樹係自事實欄一所載林地
      所挖掘，已經被告乙○○、甲○○陳述在卷，是被告乙○
      ○、甲○○應明知系爭九芎樹非錢昌明所有，詎被告乙○
      ○、甲○○仍協助錢昌明欲將系爭九芎樹搬運上車載離林
      地，被告乙○○、甲○○與錢昌明共同意圖不法所有，並
      著手竊盜行為，至為顯明。被告乙○○、甲○○辯稱其等
      無竊盜犯意，乃無可採。
    (三)被告乙○○、甲○○之辯護人固辯護稱被告乙○○、甲○
      ○係於被告錢昌明竊盜犯行完成後協助搬運，尚無從與被
      告錢昌明成立竊盜共同正犯，而搬運贓物未遂並無法律處
      罰明文，是被告乙○○、甲○○不成立犯罪等語。然錢昌
      明挖起系爭九芎樹後，因無法獨自搬離林地而先行離去，
      該九芎樹之財物本體因體積及重量關係，不僅一人無法移
      動，甚而又加入被告乙○○、甲○○二人猶無法移動，雖
      其根部已脫離原深植地點，但其所處地點係面積廣大，山
      路崎嶇移動物品不易之林地，尚不因林木已挖起，於其搬
      運，掌控可運用自如狀況出現前（例已搬運上車而車亦易
      於立即駛離林地之狀況，猶難認已入竊盜者實力支配下，
      是錢昌明尚未將系爭九芎樹置於自己支配管領之下（是其
      所犯竊盜罪僅及未遂），反之系爭九芎樹因仍在事實欄一
      所載林地內，其支配管領權猶屬管理機關，錢昌明之竊盜
      犯行即屬未遂。錢昌明邀同被告乙○○、甲○○協助將系
      爭九芎樹搬運上車載離林地之過程，乃為取得系爭九芎樹
      之支配管領權，故錢昌明乃接續未完成之竊盜犯行，被告
      乙○○、甲○○共同與錢昌明欲將系爭九芎樹搬運上車，
      被告乙○○、甲○○之行為即應與錢昌明之行為作相同評
      價而屬竊盜行為。被告乙○○、甲○○之辯護人上開辯護
      意旨亦無可採取。
    綜上所述，被告乙○○、甲○○著手竊盜九芎樹未果，事證
    明確，堪以認定。
四、按森林法第15條第3 項規定，國有林產物之種類、處分方式
    與條件、林產物採取、搬運、轉讓、繳費及其他應遵行事項
    之處分規則，由中央主管機關定之。又行政院農業委員會依
    上開法律授權訂定發布之國有林林產物處分規則第3 條第1
    款規定，森林法所規定之森林主產物，係指生立、枯損、倒
    伏之竹木及殘留之根株、殘材。核被告乙○○、甲○○所為
    均係犯森林法第52條第1 項第4 款之竊取森林主產物罪。被
    告乙○○、甲○○與錢昌明間，就上開犯行，有犯意聯絡及
    行為分擔，均為共同正犯。又被告乙○○、甲○○著手竊盜
    九芎樹之行為，但尚未將九芎樹搬運上車載離而置於自己實
    力支配之下，故未生盜取財物之結果，為未遂犯，均依刑法
    第25條第2 項規定減輕其刑。
五、原審認被告2 人罪證明確，因而適用森林法第52條第1 項第
    4 款、第2 項、刑法第11條前段、第28條、第25條規定，並
    審酌被告乙○○、甲○○為貪圖私利而任意竊盜國有森林主
    產物，行為實不足取，惟被告乙○○、甲○○係受錢昌明請
    求而為竊盜犯行，系爭九芎樹價值為3 萬元，有行政院農業
    委員會林務局屏東林區管理處97年12月8 日屏作字第097623
    1439號函附卷可按（見原審卷第24頁），被害人之損害非重
    大，被告乙○○素行尚佳等一切情狀，均量處有期徒刑4 月
    ，併科贓額2 倍即罰金新臺幣6 萬元（贓額為3 萬元已如前
    述），並諭知徒刑如易科罰金以新臺幣1 千元折算1 日，罰
    金如易服勞役以新臺幣1 千元折算1 日；另說明扣案之小鋤
    頭1 把、鏟子、鋸子各2 把、繩索1 捆，為共犯錢昌明所有
    供其等竊取九芎樹所用之物，業據錢昌明供明在卷，乃依刑
    法第38條第1 項第2 款之規定諭知沒收。其認事用法，核無
    不合，量刑亦屬允當。被告2 人上訴意旨否認犯罪，指摘原
    判決不當，均無理由，應予駁回。又被告乙○○前未曾犯罪
    ，有前案紀錄表在卷足憑，其經此偵、審程序教訓，應知警
    惕，諒無再犯之虞，本院認其所宣告之刑，以暫不執行為適
    當，併諭知緩刑2 年，以勵自新（至被告甲○○因曾有犯罪
    紀錄，本件爰不予緩刑宣告）。
據上論斷，應依刑事訴訟法第368 條、刑法第74條第1 項第1 款
，判決如主文。
本案經檢察官李門騫到庭執行職務。
中    華    民    國    98    年    11    月    30    日
                  刑事第八庭    審判長法  官   洪兆隆
                                      法  官   張盛喜
                                      法  官   郭玫利
以上正本證明與原本無異。
如不服本判決應於收受本判決後10日內向本院提出上訴書狀，其
未敘述上訴理由者，並得於提起上訴後10日內向本院補提理由書
狀（均須按他造當事人之人數附繕本）「切勿逕送上級法院」。
中    華    民    國    98    年    11    月    30    日
                                      書記官   楊茱宜
附錄本判決論罪科刑法條
森林法第52條第1項第4款、第2項：
竊取森林主、副產物而有左列情形之一者，處 6 月以上 5 年以
下有期徒刑，併科贓額 2 倍以上 5 倍以下罰金：
四、結夥二人以上或僱使他人犯之者。
前項未遂犯罰之。


司法院資訊處製作；財團法人民間司法改革基金會備份。
